【裁判字號】    99,監宣,33
【裁判日期】    990622
【裁判案由】    監護宣告
【裁判全文】
臺灣雲林地方法院民事裁定              99年度監宣字第33號
聲  請  人  甲○
相  對  人  乙○○
上列聲請人聲請輔助宣告事件，本院裁定如下：
    主      文
宣告乙○○（男、民國○○年○○月○○日生、國民身分證統一編號：
Ｚ000000000號）為受輔助宣告之人。
選定甲○（男、民國○○年○ 月○○日生、國民身分證統一號碼：Ｚ
000000000號）為受輔助宣告之人之輔助人。
聲請費用新臺幣壹仟元由受輔助宣告之人負擔。
    理    由
一、聲請意旨略以：聲請人甲○為相對人之父，相對人因患有中
    度智能不足，雖屢經延醫診治仍不見好轉，已無法處理自己
    之事務，爰依民事訴訟法第597 條之規定，聲請對其為輔助
    之宣告等語。
二、按對於因精神障礙或其他心智缺陷，致其為意思表示或受意
    思表示，或辨識其意思表示效果之能力，顯有不足者，法院
    得因本人、配偶、四親等內之親屬、最近一年有同居事實之
    其他親屬、檢察官、主管機關或社會福利機構之聲請，為輔
    助之宣告。受輔助宣告之人，應置輔助人，民法第15條之1
    第1 項、第1113條之1 第1 項亦定有明文。依民法第1113條
    之1 第2 項準用同法第1111條之1 規定，法院選定輔助人時
    ，應依受輔助宣告之人之最佳利益，優先考量受輔助宣告之
    人之意見，審酌一切情狀，並注意下列事項：(一)受輔助宣告
    之人之身心狀態與生活及財產狀況。(二)受輔助宣告之人與其
    配偶、子女或其他共同生活之人間之情感狀況。(三)輔助人之
    職業、經歷、意見及其與受輔助宣告之人之利害關係。(四)法
    人為輔助人時，其事業之種類與內容，法人及其代表人與受
    輔助宣告之人之利害關係。
三、查聲請人上開主張，業據其提出戶籍謄本、財團法人天主教
    若瑟醫院（下稱若瑟醫院）診斷證明書、殘障手冊影本等件
    為證，且相對人經本院法官在鑑定人即若瑟醫院醫師詹智堯
    前呼喚其姓名雖均低頭不語，但對簡單詢問仍會以點頭之方
    式表示，並經鑑定人詹智堯醫師鑑定稱：個案係智能不足患
    者，口語表達很少，多使用簡單單字，可以遵從簡單指令，
    個人衛生無法自理，大小便失禁，無法自行洗澡，精神檢查
    時多低頭不回答問題，心理測驗顯示為中度智能不足，因此
    個案為意思表示或受意思表示或其辨識效果顯有不足等語，
    有鑑定筆錄在卷可稽。本院審酌上情，認相對人對周邊事物
    仍有所認知，但受限於本身條件而無法明確表示其意思，雖
    未達完全喪失意思表示之能力，但其辨識能力顯較一般人為
    不足，故聲請人聲請對相對人為輔助之宣告為有理由，應予
    准許。
四、次查，聲請人甲○為受輔助宣告人之父，其母黃寶鸞已於民
    國94年7 月28日死亡，其兄弟姊妹則有胞兄許世宗，此有戶
    籍謄本、親屬系統表等件附卷可參。本院審酌上情，並考量
    受輔助宣告人平日均係與聲請人共同居住生活，聲請人實係
    負責照護受輔助宣告人之人，亦有意願擔任受輔助宣告人之
    輔助人等情狀，認聲請人甲○應有輔助受輔助宣告人之能力
    ，並適於任之，是由聲請人甲○任輔助人，符合受輔助宣告
    人乙○○之最佳利益，爰依前揭規定，選定聲請人甲○為受
    輔助宣告之人乙○○之輔助人。
五、依民事訴訟法第608 條第1 項、第624 條之1 第3 項，裁定
    如主文。
中    華    民    國    99    年    6     月    22    日
                   家事法庭     法  官  黃瑞井
正本係照原本作成。
如不服本裁定關於選定輔助人部分，應於送達後十日內向本院提
出抗告狀，並繳納抗告費新臺幣1,000 元；其餘關於宣告輔助之
部分，不得抗告。
中    華    民    國    99    年    6     月    22    日
                                書記官  鄭國銘

司法院資訊處製作；財團法人民間司法改革基金會備份。
